【裁判字號】    95,訴,1881
【裁判日期】    951004
【裁判案由】    損害賠償
【裁判全文】
臺灣高雄地方法院民事判決              95年度訴字第1881號
原      告  乙○○
被      告  甲○○
上列當事人間請求損害賠償事件，經本院於中華民國95年9 月20
日言詞辯論終結，判決如下：
    主  文
被告應給付原告新台幣貳拾貳萬元，及自民國九十四年三月二十
六日起至清償日止，按年息百分之五計算之利息。
原告其餘之訴駁回。
訴訟費用由被告負擔三分之一，餘由原告負擔。
本判決第一項得假執行。
原告其餘假執行之聲請駁回。
    事實及理由
一、原告起訴主張：被告於民國94年3 月25日18時30分許駕駛車
    牌號碼VL-9998號自小客車，沿高雄縣永安鄉○○路由西向
    東方向行駛，於途經高雄縣永安鄉○○路與保安路口時，竟
    疏未注意車前之狀況，撞擊沿保安路由北往南方向行駛，亦
    途經上開路口，騎乘車牌號碼J97-515 號重型機車之原告而
    肇事，致原告人車倒地後受有右側遠端脛骨粉碎性開放性骨
    折之傷害及車輛毀損之損害。原告為醫療所受傷勢，花用住
    院看護費52,000元，門診往返車資25,000元，學校住家往返
    車資72,000元，未來尚須將植入之鋼片取出預計將支出20,0
    00元，且因傷無法於暑期打工，失去預期的收入120,000 元
    ，因修復遭受損害之機車亦支出20,280元，再原告因身受傷
    痛，如上下課、洗澡、吃飯等皆需他人協助，無論身體、心
    理均有極大痛楚，故請求被告應給付精神慰撫金250,00 0
    元。因此，基於侵權行為法律關係，聲明請求：(一)被告應給
    付原告559,280 元及自94年3 月26日起至清償日止，按年息
    5% 計 算之利息；(二)並願供擔保請求宣告假執行等語。
二、被告則以：原告請求的金額部分已為強制保險給付等語，並
    請求駁回原告之訴。
三、不爭執事項及爭點整理：
（一）不爭執事項：
   1、被告因本件車禍肇事過失傷害犯行為本院以95年度交簡字第
      385 號為有罪判決確定。
   2、被告當時未注意車前狀況，並隨時採取必要之安全措施致與
      原告所駕駛車輛發生碰撞是本件肇事主因。
   3、被告於肇事後，留待車禍現場，並向到場處理之警員主動承
      認肇事，為本院判決認符合自首之要件，且肇事後業已坦承
      過失，並盡力與原告尋求和解，曾提出和解金額300,000
      元為條件，但未為原告所接受。
（二）本件雙方協議爭點為：原告請求的金額是否為必要且合理
      ？
四、本院得心證之理由：
（一）本件原告主張被告出於過失肇事致原告受有傷害乙節，業
      經原告提出診斷證明書為證，本院並依職權調閱本院交簡
      字第385 號暨相關刑事偵查卷宗，依其內道路交通事故調
      查報告表（一）、（二）、道路交通事故現場圖、道路交
      通事故現場蒐證照片等所示，上開肇事路口面積廣闊，四
      周亦無障礙物遮蔽視線，駕駛人在駛入路口前即得觀察兩
      側來車情形，被告在燈號變換後，欲通過路口前，仍應觀
      察兩側來車，確認路口是否已經淨空，有無其他車輛尚未
      完全通過路口，並非一待燈號變換即可逕行通過，是被告
      於燈號轉換之際即駕車肇事，顯有未注意車前狀況之過失
      ，且被告對於當時未注意車前狀況，並隨時採取必要之安
      全措施致與原告所駕駛車輛發生碰撞為肇事主因，於審理
      時亦不爭執，原告之主張堪認有據，應足可採。
（二）被告之侵權行為既經認定，自應對原告負損害賠償責任，
      玆就原告主張之損害，是否合理，分述如次：
   1、住院看護費52,000元：
      原告主張因傷於住院期間，僱用看護支出82,000元，因強
      制險部分已獲償30,000元，故向被告請求52,000元。經查
      原告因傷至行政院國軍退除役官兵輔導委員會高雄榮民總
      醫院（以下簡稱高雄榮總）住院期間為45日，而高雄榮總
      唯一特約照顧服務員中心檤亨企業有限公司之杏林照顧服
      務中心若高雄榮總內病患日夜均聘僱同一服務員連續24小
      時，每天收費為2,200 元，此有高雄榮總病歷資料查覆表
      及檤亨企業有限公司說明1 份在卷足稽，則以1 日2,200
      元計算，原告住院45日，所需看護費用已逾52,000元，且
      核原告之傷勢嚴重，聘僱看護為24小時的看護而支出費用
      尚屬必要，是原告此部分之請求尚屬有據，應予准許。
   2、門診往返車資25,000元：
      原告主張因傷出院後，尚須至高雄榮總定期門診，每次自
      其高雄縣阿蓮鄉搭乘計程車至醫院，總計已花費25,000元
      ，亦要求被告賠償，並提出元成汽車行單據為據，被告對
      此並不爭執。核原告所提出單據自高雄榮總至阿蓮車次計
      49車次，每車次為500 元，總計為24,500元（49×500=24
      500） ，核被告傷勢非輕，搭乘計程車至醫院亦不致遭他
      人擠壓而致影響傷勢復原，該乘車費用尚屬必要費用，此
      部分之請求亦堪予准許，惟逾該單據所列部分之請求，應
      屬無據，不予准許。
   3、學校住家往返車資72,000元：
      原告因傷復原期間尚須就學，故以搭乘計程車為交通工具
      ，以每月至學校8 次，18個月總計花費72,000元，亦請求
      被告賠償，並提出前開車行以每車次自高雄縣阿蓮鄉至台
      南興國管理學院為600 元之單據為證。惟自起訴之95年3
      月10日回溯算至18個月，約為93年9 月間，然事發時係於
      94年3 月間，是原告所稱18個月尚屬虛詞，並無依據，而
      自94年3 月至95年3 月約1 年期間，原告所就讀興國管理
      學院中間有94學年度暑假：94年6 月27日起至同年9 月11
      日止，94學年度寒假：95年1 月16日起至同年2 月12日止
      ，此有興國管理學院證明書1 紙在卷足參，故原告無須到
      校的時間亦約有3 個月，故原告之請求應扣除3 個月的寒
      暑假期間及原告逾算之6 個月期間。而依前開單據所載原
      告所乘車車次僅84車次，以每車次600 元計算，總計僅為
      50,400元（600 ×84=50400），以原告所受傷勢，其於起
      訴前之就學利用計程車載運，尚屬傷勢復原所需，故亦屬
      必要費用，惟原告應僅能就有車資單據部分請求，逾此部
      分之請求，核屬無據，不應准許。
   4、取出植入鋼片將支出20,000元：
      原告為治療其傷害，曾由醫院在其傷患處植入鋼片，未來
      待傷勢癒合，復需以手術取出，原告預估手術費用須支出
      20,000元，並請求被告賠償。惟查原告未來所需支出手術
      費用，於扣除健保給付後手術費用含耗材約為6,400 元，
      此有高雄榮總病歷資料查覆表附卷可察，是原告預估之金
      額顯屬過高，逾6,400 元部分之請求應非屬必要支出費用
      ，不應准許。
   5、失去預期收入120,000 元：
      原告主張因傷而失去暑期打工之機會，故預估失去預期收
      入120,000 元，並提出同學之員工職務證明書暨薪資袋為
      證。然查：原告過去僅有兼職發傳單的工作，時薪為120
      元，每日為6 小時，約工14日，並未應徵過量販店或在其
      他工作單位兼職工作過，業據原告於審理中陳稱甚明，原
      告既無必然於每逢長假即有兼職打工之計畫，即無法預期
      原告將因受傷而致損失打工收入的機會，是原告此部分之
      請求尚屬無據，不應准許。
   6、修復機車支出20,280元：
      原告為修復遭被告肇事受損之機車支出20,280元，業據原
      告提出機車修理單據1 份為證，被告亦未爭執，參照警察
      現場筆錄，原告於現場陳稱右側車身損壞，並由現場處理
      員警記明於車禍現場報告中，此有本院調閱之高雄縣政府
      警察局岡山分局刑事偵查卷宗在卷足佐，是原告所提證據
      堪足為憑，應認為真。是原告因修理該機車所支出費用尚
      屬此次受損害賠償費用，其請求應認有據，應予准許。
   7、精神慰撫金250,000元：
      按不法侵害他人之身體、健康、名譽、自由、信用、隱私
      、貞操，或不法侵害其他人格法益而情節重大者，被害人
      雖非財產上之損害，亦得請求賠償相當之金額，民法第19
      5 條第1 項定有明文，本件原告受有右側遠端脛骨粉碎性
      開放性骨折之傷害，並住院長達45日，傷勢嚴重，已如前
      述，原告於肉體及精神上自受有相當的損害，應足認定。
      本院審酌原告尚就讀大專院校、尚無工作收入；被告從事
      羊肉店買賣業，且於肇事後，留待車禍現場，並向到場處
      理之警員主動承認肇事，為本院判決認符合自首之要件，
      且肇事後業已坦承過失，並盡力與原告尋求和解，曾提出
      和解金額300,000 元為條件，但未為原告所接受，態度尚
      屬負責等當事人所述教育程度、經濟狀況、社會地位、損
      害程度及其精神受損時間、事後態度等一切情狀，認原告
      請求賠償精神慰撫金250,000 元尚屬過高，本院認應以10
      0,000 元較為相當，逾此部分之請求，顯屬過當，亦應予
      駁回。
    綜上，原告得向被告請求的金額為253,580 元（52000+2450
    0 ＋50400 +6400 ＋20280 ＋100000=253580）。
五、末按損害之發生或擴大，被害人與有過失者，法院得減輕賠
    償金額，或免除之，為民法第217 條第1 項所明定。此項規
    定之目的，在謀求加害人與被害人間之公平，故在裁判上法
    院得以職權減輕或免除之，最高法院85年度台上字第1756號
    判例足資參照。本件肇事路口面積廣闊，四周亦無障礙物遮
    蔽視線，原告於穿越路口時，亦同具注意車前狀況，小心駕
    駛，避免肇事之責任，今竟發生該交通事故，原告亦有疏於
    注意車前狀況之過失，原告之過失亦屬損害發生的原因，依
    上開規定，本院自得減輕原告請求之賠償金額至220,000 元
    ，始為適當。
六、綜據上述，被告因肇事致原告受有損害，自應負損害賠償責
    任。因此，原告基於侵權行為法律關係，請求被告給付原告
    220,000 元及自94年3 月26日起至清償日止，按年息5% 計
    算之利息，洵屬有據，應予准許，逾此範圍的請求尚屬無據
    ，自應予以駁回。
七、本件所命被告給付之金額未逾500,000 元，本院應依職權宣
    告假執行。至原告敗訴部分，其假執行之聲請即失所依附，
    應予駁回。
八、結論：本件原告之訴，為一部有理由，一部無理由，並依民
    事訴訟法第79條、第389 條第1 項第4 款，判決如主文。
中    華    民    國    95    年    10    月    4     日
                  民事第四庭法  官  古振暉
正本係照原本作成。
如不服本判決，應於送達後20日內，向本院提出上訴狀並表明上
訴理由，如於本判決宣示後送達前提起上訴者，應於判決送達後
10日內補提上訴理由書（須附繕本）。
中    華    民    國    95    年    10    月    4     日
                                書記官  陳展榮


司法院資訊處製作；財團法人民間司法改革基金會備份。
